臺灣高等法院高雄分院刑事裁定　　　　 94年度交抗字第143號
　　抗　告　人
　　即受處分人　甲○○
　　選任辯護人　張清雄　律師
上列抗告人因違反道路交通管理處罰條例案件，不服臺灣屏東地
方法院，中華民國94年10月4日所為裁定（94年度交聲字第117號
），提起抗告，本院裁定如下：
    主  文
抗告駁回。
    理  由
一、抗告意旨略以：抗告人即受處分人甲○○於返家途中，曾感
    覺車頭保險桿有擦撞東西，初以為撞到路邊護欄，因車已老
    舊，不以為意，繼續往前行駛，回到家後心裏感覺怪怪的，
    故未進家門即又倒車回頭，惟未發現有何異狀，故又開車返
    家睡覺，抗告人並無肇事逃逸之故意。且抗告人回到家後未
    至車右方檢視毀損情形，直至次日經抗告人之父親始發現右
    車頭有毀損，為此提起抗告，請求撤銷原裁定，另為適法之
    裁定云云。
二、按道路交通管理處罰條例第62條第1 項規定：「汽車駕駛人
    ，駕駛汽車肇事致人受傷或死亡，應即採取救護或其他必要
    措施，並向警察機關報告，不得駛離；違者吊扣其駕照三個
    月至六個月；逃逸者吊銷駕駛執照」。同條例第67條第1項
    規定：「汽車駕駛人，曾依‧‧‧第62條第1 項之規定吊銷
    駕駛執照者，終身不得考領駕駛執照」。
三、本件被害人李林彩蓮於94年7月16日凌晨4時許，騎機車行經
    事發現場時，遭抗告人甲○○駕駛上開自用小客車自後方衝
    撞而落入水溝一節，除據抗告人甲○○於事發次日（94年7
    月17日）為警循線查獲時，自承該時間在酒後且連續16小時
    未休息之疲勞駕駛狀態下，曾駕車行經現場並撞及車前物體
    ，所駕自小客車右前車頭因而受損，保險桿上並留有他車尾
    燈碎片；事發後在李林彩蓮所騎機車左後避震器上採得之墨
    綠色汽車保險桿碎片，確為其所駕自用小客車所有等語（詳
    卷附94年7 月17日警詢筆錄）外，並有道路交通事故調查報
    告表、道路交通事故現場圖、現場及兩車車損照片在卷可稽
    。又李林彩蓮係因上開碰撞事故致頭部外傷及腦挫傷而死亡
    ，亦有臺灣屏東地方法院檢察署檢察官相驗屍體證明書存卷
    可按。
四、本件抗告人固不否認其過失致死之責任，惟辯稱當時係誤以
    為撞到護欄，所以未下車查看，並非肇事逃逸云云。惟抗告
    人於94年7 月17日屏東縣警察局偵訊時及檢察官訊問時自承
    ：於94年7 月16日凌晨04時許駕駛車號WL-5900 號自小客車
    確有撞車，但不知撞上何物；因為感覺車頭有撞到東西，所
    以又開車回去現場查看，並未發現有人等語。
五、經查：
  (1)據本件抗告人之車損狀況及被害人所騎機車均嚴重受損情形
    ，可知其撞擊力道之大，又依雙方碰撞之位置以觀，抗告人
    立於前方駕駛座，對於撞及被害人行駛於前方之機車，實無
    未看見前方撞及何物，而誤以為係撞到護攔之理。
  (2)又抗告人推稱不確定看到何物云云，惟以其碰撞之程度，撞
    擊之時，必造成駕駛車輛一定之衝擊，抗告人竟未下車或停
    車查看，倘非心虛知有撞及被害人而揚長離去，豈有不下車
    查探之理。且抗告人復承，其因心裏覺得怪怪的，故又返現
    場但未發現人等語，倘若抗告人主觀認為係撞及護欄，自無
    再返回現場查看之必要。因此，抗告人前揭所辯，自不足採
    。
  (3)抗告人另於狀載94年7月16日凌晨適逢海棠颱風來襲前，行
    車視線非常不良，被害人機車復以棉被包住，後方來車看不
    見該機車之尾燈，要求函詢中央氣象局當天氣象狀況及視線
    如何云云。惟抗告人於警、偵訊自承當天道路平坦無坑洞，
    但昏暗，天氣晴，有開近燈。復依報案人郭景川於交通事故
    調查筆錄稱於當日5 時15分發現本件，當天天候晴天，視線
    良好，亦有道路交通事故調查報告表顯示當時天候及路面情
    狀，似無抗告人狀指天候所致行車視線非常不良之情形，況
    且，抗告人是否因天候或其他情狀致使無令負注意義務之可
    能，係為抗告人就本件致被害人死亡之結果有無故意、過失
    之問題，與抗告人是否駕駛汽車肇事致人死傷而逃逸一節，
    非等同論之。蓋本條之立法意旨，係在課以肇事者須即採取
    救護或其他必要措施，並應向警察機關報告之義務，以防因
    就醫延誤致生無謂之傷亡，並俾得通知傷亡者家屬到場，以
    明責任，是凡肇事人於行車肇事致人受傷或死亡，未即採取
    救護或其他必要措施，並向警察機關報告，即駕車駛離現場
    者，均應依該規定處罰，至其嗣是否受刑事訴追及對肇事之
    發生有無過失，對其因違反上開規定而應受處罰，並不生影
    響。如同前述，抗告人於撞及被害人後，並未停車查看，逕
    行駛離，未留置現場、把握搶救被害人之時機，並通知警察
    機關，姑不論抗告人於本件肇事有無故意、過失之責，均已
    構成本件駕駛汽車肇事致人死亡而逃逸之責。
六、原審裁定以抗告人汽車駕駛人，駕駛汽車肇事致人死亡而逃
    逸，處吊銷駕駛執照，終身不得考領駕駛執照之裁定，經核
    並無違誤，抗告人抗告意旨，仍執前詞，否認有肇事逃逸，
    為無理由，應予駁回。
據上論結，應依道路交通案件處理辦法第26條，刑事訴訟法第41
2條，裁定如主文。
中　　華　　民　　國　　94　　年　　12　　月　　30　　日
                  刑事第二庭    審判長法  官  林正雄
                                      法  官  陳啟造
                                      法  官  黃壽燕
以上正本證明與原本無異。
不得再抗告。
中　　華　　民　　國　　94　　年　　12　　月　　30　　日
　　　　　　　　　　　　　　　　　　　書記官  黃一秋
